【裁判字號】    97,消債更,55
【裁判日期】    970912
【裁判案由】    更生事件
【裁判全文】
臺灣臺北地方法院民事裁定            97年度消債更字第55號
聲  請  人
即  債務人  甲○○
代  理  人  陳香如律師
上列當事人因消費者債務清理事件聲請更生，本院裁定如下：
    主  文
聲請駁回。
聲請費用由聲請人負擔。
    理  由
一、按聲請更生或清算不合程式或不備其他要件者，法院應以裁
    定駁回之，但其情形可以補正者，法院應定期間先命補正，
    消費者債務清理條例（下稱消債條例）第8條定有明文。次
    按債務人與金融機構協商成立者，不得聲請更生或清算，但
    因不可歸責於己之事由，致履行顯有重大困難者，不在此限
    ；本條例施行前，債務人依金融主管機關協調成立之中華民
    國銀行公會會員辦理消費金融案件無擔保債務協商機制與金
    融機構成立之協商，準用前項之規定，消債條例第151條第5
    項、第6項分別定有明文。故債務清償方案成立後，應由債
    務人按其條件履行，應於其後發生情事變更，在清償期間收
    入或收益不如預期，致該方案履行困難甚或履行不能，因不
    可歸責於己，始能依消債條例第151條第5項但書規定聲請更
    生或清算。此乃因債務清償方案係經當事人行使程序選擇權
    所為之債務清理契約，債務人自應受該協議所拘束，債務人
    不得任意毀棄已成立之協商，濫用更生或清算之裁判上債務
    清理程序。
二、本件聲請意旨略以：聲請人於消債條例施行前，曾依照中華
    民國銀行公會會員辦理消費金融案件無擔保債務協商機制，
    與金融機構成立協商，然因當時最大債權銀行提出之每月還
    款金額為新臺幣（以下未標明者均同）30,763元，而聲請人
    職業為旅行社之業務領隊，加計可領取之小費，平均每月收
    入約25,000元，因債權人提出之每月還款計畫高於聲請人每
    月之收入，以致債務人無力償還，聲請人不得已毀諾，此乃
    不可歸責於聲請人致履行顯有重大困難。又聲請人積欠信用
    卡、現金卡乃因民國94年間帶團出國時，代旅行社保管之團
    費在國外遭搶，因此應賠償公司美金60,000元（約合新臺幣
    200萬元），遂向各銀行借貸而需負擔高額利息，惟聲請人
    願以最大誠意償債，爰依消債條例第3條規定聲請更生，並
    提出每月清償6,000元，共分72期，清償總額為432,000元，
    清償成數約為原債務總額22.62%之更生方案等語。
三、經查：
（一）聲請人於消債條例施行前之95年5月間，已就其積欠各金
      融機構之信用卡及信用貸款債務，利用金融主管機關協調
      成立之中華民國銀行公會會員辦理消費金融案件無擔保債
      務協商機制，與各債權銀行成立協商，聲請人應自95年8
      月起以每月30,763元，依各債權銀行債權金額比例清償債
      務，聲請人於協商成立後依約還款至97年2月27日，嗣於
      同年3月7日經判定毀諾，有協議書、無擔保債務還款計劃
      及債務協商案件維護、繳款資料維護各乙份在卷可稽（見
      本院卷第15頁、第32頁及第78頁）。惟依聲請人所述其收
      入狀況，其與最大債權銀行成立協商迄今，平均每月收入
      均約為25,000元（見本院卷第5頁），故聲請人之收入或
      收益情況，在95年5月間與最大債權銀行達成協議前後，
      並無不同。再者，聲請人所稱每月約為25,000元之收入，
      雖低於聲請人於協商成立當時所同意按月支付之30,763元
      ，但聲請人既同意繳納，且繳納至97年2月間，顯見聲請
      人除旅行社之收入外，應另有其他資金來源足堪負荷其每
      月應還債務，尚不能僅以聲請人之每月旅行社收入低於其
      依協商應清償之借款，即認聲請人有不可歸責於己之事由
      。
（二）聲請人雖主張其所從事之旅行業近月形勢更嚴苛等語，惟
      未釋明此對其收入所受之影響。再者，聲請人95年度及96
      年度綜合所得稅各類所得資料清單上記載之收入固分別為
      135,000元及0元（見本院卷第71、72頁），但此數額遠低
      於聲請人自陳每月約有25,000元之收入，則上開綜合所得
      稅各類所得資料清單，並不能確實揭示聲請人之收入。另
      聲請人雖主張其需負擔父母之扶養費用。惟本院於97年6
      月19日裁定命聲請人提出受扶養義務人之所得資料及財產
      歸屬清單（見本院卷第54頁），但聲請人迄未提出，則其
      父母是否確有不能維持生活而需受其扶養（民法第1117條
      規定參照），已屬可疑，聲請人復未釋明其確有支出扶養
      父母費用之事實，本件聲請人主張其已支出扶養父母之費
      用，實不可取。
三、綜上，本件債務人既無不可歸責之事由，依原協商條件履行
    亦非顯有重大困難，應屬聲請更生之要件不備，且又無從補
    正，依首揭條文之意旨，自應駁回其更生之聲請，爰裁定如
    主文。
中    華    民    國    97    年    9    月     12    日
                  民事第三庭    法      官  黃書苑
以上正本係照原本作成。
如對本裁定抗告，須於裁定送達後十日之不變期間內，向本院提
出抗告狀。
中    華    民    國    97    年    9    月     12    日
                                書  記  官   蔡月女


司法院資訊處製作；財團法人民間司法改革基金會備份。
